臺灣嘉義地方法院刑事判決　　　　　　　　　　　　九十三年度簡上字第二一三號
　　上　訴　人
　　即　被　告　乙○○
右列上訴人因重利案件，不服本院嘉義簡易庭九十三年度嘉簡字第七八二號中華民國
九十三年九月七日第一審判決（聲請簡易判決處刑書案號：臺灣嘉義地方法院檢察署
九十三年度偵字第四四五九號），提起上訴，及檢察官就同一案件聲請合併審判（九
十三年度偵字第五三二三號），本院管轄之第二審合議庭判決如左：
    主  文
上訴駁回。
    事  實
一、乙○○基於概括犯意，自民國九十三年六月間某日起，在報紙分類廣告欄刊登借
    款廣告，以0000000000號為聯絡電話，供需錢濟急之人與其聯絡借款
    ，連續收取與原本顯不相當之重利。適有如附表所示之人因需款孔急，乃以上開
    電話與乙○○聯絡借款，乙○○遂預扣利息而收取與原本顯不相當之重利後，交
    付借款給如附表所示之人，其犯罪手法詳如附表所示。嗣乙○○與甲○○約定可
    以辦理銀行存摺每本抵債新臺幣（下同）一千元，甲○○乃依約於九十三年七月
    二十七日下午，前往華南商業銀行嘉義分行、國泰世華銀行嘉泰分行辦得銀行帳
    戶二本後交給乙○○，警方據報於九十三年七月二十七日十五時三十分許，在嘉
    義市○○路一六九號國泰世華銀行嘉泰分行查獲乙○○，並扣得如附表所示之戊○○借據、本票、身分證影本各一張、丁○○○身分證影本一張、丙○○之母劉
    徐桂香行車執照影本一張、手機一支（內含行動電話門號0000000000
    號ＳＩＭ識別卡一張）。
二、案經嘉義市警察局移送臺灣嘉義地方法院檢察署檢察官偵查後，聲請簡易判決處
    刑暨聲請合併審判。
    理  由
一、訊據上訴人即被告乙○○固不否認有以如附表所示利率貸借現金給被害人丁○○○、丙○○、甲○○及戊○○等人，並於借款時預扣利息之事實，惟矢口否認有
    何重利犯行，辯稱：都是借款人自願，並無威脅逼迫，借款金額及利息均係雙方
    同意，且甲○○僅還部分本金、戊○○未還款，伊均未追討、賠錢經營，且係無
    前科之初犯，希能重輕量刑云云。然查：
  (一)被告先後借款三萬元、二萬元、一萬元及四萬元給被害人丁○○○、丙○○、甲○○及戊○○等人，於借款時預扣利息分別為四千元、三千元、二千元及四千元
    等事實，業據被告自承及被害人甲○○、丙○○及戊○○等人指述屬實，並有戊○○借據、本票、身分證影本各一張、丁○○○身分證影本一張、丙○○之母劉
    徐桂香行車執照影本一張、手機一支（內含行動電話門號0000000000
    號ＳＩＭ識別卡一張）扣案可資佐證。以被告及被害人所述借款金額及利息計算
    ，被告貸放金錢給被害人等收取如附表所示折合週年利率為百分之一百二十至百
    分之七百二十不等之利息，且於借款時即以預扣方式取得，被告確有取得與原本
    顯不相當之重利犯行，應堪認定。
  (二)被告雖以前揭情詞置辯，惟被告於本院審理時自承丙○○係因急需繳信用卡費才
    向其借款等語；被害人甲○○及戊○○均於本院審理時到庭證稱因生活開支及子
    女註冊需款孔急才借款等語，均在卷可稽，且以被害人等向被告借款之週年利率
    高達百分之一百二十至七百二十，遠超過民法所規定週年利率不得超過百分之二
    十之最高限制，衡情被害人等苟非出於急迫，當不致向被告借此高利貸款，且被
    告於借款時即以預扣方式取得利息，被告所為係乘被害人等急迫之機會貸以金錢
    ，取得與原本顯不相當重利無疑，自不因被告於被害人等借款後有無施用強暴脅
    迫方法取償、被害人有無還款而有不同，被告所辯經借款人同意無強迫云云，均
    無解其重利犯行之認定，本案事證明確，被告前揭犯行洵堪認定。
二、核上訴人即被告乙○○所為，係犯刑法第三百四十四條重利罪。被告先後四次犯
    行，時間緊接，犯罪構成要件相同，顯係基於概括犯意為之，為連續犯，應依刑
    法第五十六條規定論以一罪，並加重其刑。原審認被告罪證明確，依刑事訴訟法
    第四百四十九條第一項前段、第四百五十條第一項、第四百五十四條第二項規定
    ，適用刑法第五十六條、第三百四十四條、第四十一條第一項前段、第三十八條
    第一項第二款，罰金罰鍰提高標準條例第一條前段、第二條等規定，量處上訴人
    即被告乙○○有期徒刑五月，並諭知易科罰金之折算標準，以及供犯罪所用行動
    電話（含ＳＩＭ識別卡）一具宣告沒收，認事用法核無違誤，量刑亦屬允適，上
    訴人即被告猶執前詞，指摘原判決不當，為無理由，應予駁回。
據上論斷，應依刑事訴訟法第四百五十五條之一第一項、第三項、第三百六十八條，
判決如主文。
本案經檢察官廖素琪到庭執行職務。
中      華      民      國    九十三    年     十一月    二十五    日
                              臺灣嘉義地方法院刑事第三庭
                                  審判長法官  沈  福  財
                                        法官  卓  春  慧
                                        法官  陳  端  宜
右正本證明與原本無異。
本件不得上訴。
中      華      民      國    九十三    年     十一     月    二十五    日
                                      書記官  李  佳  惠
附錄論罪科刑法條：
刑法第三百四十四條：
乘他人急迫、輕率或無經驗貸以金錢或其他物品，而取得與原本顯不相當之重利者，
處一年以下有期徒刑、拘役或科或併科一千元以下罰金。
附表：
┌──┬──────┬─────┬──────┬────────┬────┐
│編號│時        間│被害人姓名│  借款金額  │借款與還款經過  │備註    │
│    │            │          │ （新臺幣） │                │        │
├──┼──────┼─────┼──────┼────────┼────┤
│    │九十三年六月│丁○○○  │ 三萬元，但 │一月利息四千元，│        │
│一  │底某日      │          │ 實際僅拿二 │年息高達約百分之│        │
│    │            │          │ 萬六千元。 │一百六十。      │        │
├──┼──────┼─────┼──────┼────────┼────┤
│    │九十三年七月│丙○○    │ 二萬元，實 │十五天利息三千元│在雲林縣│
│二  │初某日      │          │ 際僅拿一萬 │，年息高達百分之│古坑鄉永│
│    │            │          │ 七千元。   │三百六十。      │昌村文昌│
│    │            │          │            │                │路一六四│
│    │            │          │            │                │巷二二號│
│    │            │          │            │                │借款    │
├──┼──────┼─────┼──────┼────────┼────┤
│    │九十三年七月│甲○○    │ 一萬元，實 │約定每十天利息二│在雲林縣│
│三  │十三日      │          │ 際僅拿八千 │千元，年息高達百│斗南鎮興│
│    │            │          │ 元。       │分之七百二十。  │國路一六│
│    │            ││            │                │九巷一號│
│    │            │          │            │                │借款    │
├──┼──────┼─────┼──────┼────────┼────┤
│四  │九十三年七月│戊○○    │ 四萬元，實 │十天一期利息四千│在雲林縣│
│    │十三日      │          │ 際僅拿三萬 │元，年息高達百分│北港鎮北│
│    │            │          │ 六千元。   │之一百二十。    │辰路北港│
│    │            │          │            │                │公園旁借│
│    │            │          │            │                │款      │
└──┴──────┴─────┴──────┴────────┴────┘
